臺灣板橋地方法院刑事判決　　　　　　　　　　　　　九十一年度自字第一四號
　　自　訴　人　志鷹交通事業有限公司
　　代　表　人　甲○○　住同右.
　　代　理　人　乙○○　住同右.
　　被　　　告　丙○○　男　四.
右列被告因侵占案件，經自訴人提起自訴，本院判決如左：
    主  文
丙○○無罪。
    理  由
一、自訴意旨略謂：被告丙○○於民國九十年七月十六日，在台北市○○街三九○巷
    二十八號一樓，向自訴人志鷹交通事業有限公司租用車牌號碼六Ｍ－三八五號營
    業計程車一輛，約定每日租金新台幣（下同）一千元，並收受自訴人所交付之車
    輛及行車執照。詎其竟意圖為自己不法之所有，於九十年十二月間將該車侵占入
    己，並積欠九十年十二月十五日起至九十一年二月十四日止之租金，合計八萬五
    千四百十元，迭經自訴人催討，均未獲置理，嗣避不見面，因認被告涉有刑法第
    三百三十五條之侵占罪嫌。
二、自訴人認被告涉有右揭侵占犯行，無非以被告事後避不見面，無法尋獲該車，且
    有積欠租金之情形，及提出租借合約書、催告函各一紙，為其主要論據。
三、按犯罪事實應依證據認定之，無證據不得推定其犯罪事實；又不能證明被告犯罪
    者，應諭知無罪之判決，刑事訴訟法第一百五十四條、第三百零一條第一項，分
    別定有明文。訊據被告固坦承於右揭時地向自訴人租借營業計程車，並自九十年
    十二月間起，積欠八萬五千四百十元租金未付之事實不諱，但堅決否認被訴侵占
    之犯行，辯稱：伊因計程車生意不好，收入有限，始遲付租金，但伊也陸續繳交
    約二十萬元租金予自訴人；上開期間伊吃睡均在車上，並未返家居住，故未接到
    自訴人之催告信函，且因積欠租金，不好意思主動與自訴人聯絡，非有意避不見
    面；而本件計程車始終在伊占有使用中，並未處分，應無侵占之犯行等語。
四、經查：
    （一）被告於九十年七月十六日，在台北市○○街三九○巷二十八號一樓，向自
          訴人租用車牌號碼六Ｍ－三八五號營業計程車一輛，約定每日租金一千元
          ，並收受自訴人所交付之車輛及行車執照，嗣自九十年十二月十五日起積
          欠租金，迄九十一年二月十四日止，合計達八萬五千四百十元止之事實，
          業據被告於本院審理中供承在卷，核與自訴人之代理人乙○○指訴之情節
          相符，並有租用合約書、催告函各一紙在卷可稽，自屬實在。
    （二）按刑法第三百三十五條之侵占罪，須意圖為自己或第三人不法之所有，將
          所持有他人之物變易「持有」為「所有」之意思，據為自己或第三人所有
          ，為其主觀要件，如其占有他人之物並無此主觀意思之變更，即難以本罪
          相繩。而此主觀意思之變更因屬內心之意思，外人無從得知，常須賴外部
          顯在之客觀事實予以綜合判斷，始能證明。本案被告占有使用車號六Ｍ－
          三八五號計程車，係本於雙方所簽定之租用合約書，期限自九十年七月十
          六日起至九十二年五月十六日止。上開期間內被告固有積欠租金之事實，
          但自訴人並未以租金給付遲延為由解除租用契約，此為雙方所是認，則被
          告占有使用該計程車係本於合法之占有權源甚明。又被告雖未依約按時給
          付租車款項，但其仍繼續占有使用該車，並未予以處分，亦據自訴人之代
          理人陳建村陳明在卷，且陳稱：在尋獲該車時，該車仍在被告使用中，伊
          並無證據證明被告曾處分該車，只是單純找不到被告，才提起訴訟等語。
          易言之，自訴人所舉之證據，僅得證明被告「持有」該計程車，並無任何
          證據可證明被告有將該計程車變易「持有」為「所有」之意思，自不得僅
          以被告避不見面，即認被告有侵占該車之犯行。又雙方於本院審理中業已
          達成和解，被告同意按月分期清償欠款，是本案應屬租車款項未付之債務
          不履行民事糾葛，應另循民事途徑解決，尚難遽以刑法侵占罪相繩。此外
          ，復查無其他積極證據可認被告有被訴侵占之犯行，不能證明其犯罪，依
          法自應諭知被告無罪之判決。
據上論斷，應依刑事訴訟法第三百四十三條、第三百零一條第一項，判決如主文。
中      華      民      國    九十一    年      十      月    二十二    日
                                        臺灣板橋地方法院刑事第三庭
                                            法  官  鄭  水  銓
右正本證明與原本無異。
如不服本判決，應於判決送達後十日內，向本院提出上訴狀。
                                            書記官  謝  明  倫
中      華      民      國    九十一    年      十      月    二十二    日
